臺灣高等法院刑事判決
110年度上易字第927號
上  訴  人  臺灣臺北地方檢察署檢察官
被      告  許明中



選任辯護人  黃曙展律師
上列上訴人因被告毀損案件，不服臺灣臺北地方法院109年度易
字第1161號，中華民國110年2月25日第一審判決（起訴案號：臺
灣臺北地方檢察署109年度偵字第24570號），提起上訴，本院判
決如下：
    主  文
原判決撤銷。
許明中犯毀損他人物品罪，處拘役肆拾日，如易科罰金，以新臺
幣壹仟元折算壹日。
    事  實
一、許明中於民國109年6月3日上午9時48分許，行經新北市○○區
    ○○路000巷00弄00號前，見林澤希將其名下車牌號碼000-000
    0號自小客車停放於路旁，竟基於毀損之犯意，手持材質不
    明之尖銳物品，刮損上開自小客車之左側車身，造成該車左
    側車身之車漆脫落且有刮痕，致令效能、美觀減損而不堪使
    用，足以生損害於林澤希。
二、案經林澤希訴由新北市政府警察局新店分局報告臺灣臺北地
    方檢察署（下稱臺北地檢署）檢察官偵查後起訴。
    理  由
壹、證據能力方面：
一、按被告以外之人於審判外之言詞或書面陳述，除法律另有規
    定者外，不得作為證據。又被告以外之人於審判外之陳述，
    雖不符合刑事訴訟法第159條之1至第159條之4之規定，但經
    當事人於審判程序同意作為證據，法院審酌該言詞陳述或書
    面陳述作成時之情況，認為適當者，亦得為證據；當事人、
    代理人或辯護人於法院調查證據時，知有刑事訴訟法第159
    條第1項不得作為證據之情形，而未於言詞辯論終結前聲明
    異議者，視為有前項之同意，刑事訴訟法第159條第1項及第
    159條之5分別定有明文。本判決下列所引用被告許明中以外
    之人於審判外之陳述，雖屬傳聞證據，惟檢察官及被告、辯
    護人於本院審理迄至言詞辯論終結前均未聲明異議，本院審
    酌上開證據資料製作時之情況，尚無違法不當及證明力明顯
    過低之瑕疵，且與本案待證事實間具有相當關聯性，亦認為
    以之作為證據應屬適當，依刑事訴訟法第159條之5規定，認
    前揭證據資料均有證據能力，先予敘明。
二、至於本判決所引用之非供述證據部分，與本案均有關連性，
    亦無證據證明係實施刑事訴訟程序之公務員以不法方式所取
    得，依刑事訴訟法第158條之4之反面解釋，當有證據能力，
    復於本院審理時，提示並告以要旨，使檢察官、被告及辯護
    人充分表示意見，自得為證據使用。
貳、實體方面：
一、訊據被告固坦承有於上開時間、地點，經過告訴人林澤希名
    下車牌號碼000-0000號之自小客車，惟矢口否認有何毀損之
    犯行，辯稱：被告經過告訴人前開自小客車時，手上沒有拿
    任何東西，也沒有靠近或刮該自小客車左後方葉子板，只有
    靠近左後方車門跟左前方葉子板，而被告與告訴人住在同一
    社區，兩者沒有任何仇怨或衝突，被告也知道該處有監視器
    ，不可能會做毀損之犯行云云。經查：
　㈠被告有於109年6月3日上午9時48分許，行經新北市○○區○○路0
    00巷00弄00號前，經過告訴人名下車牌號碼000-0000號之自
    小客車等情，業據被告坦承不諱，且經本院勘驗現場監視器
    畫面製有勘驗筆錄暨監視器畫面翻拍照片在卷可稽（見本院
    卷第104頁至第105頁、第109頁至第111頁）。又告訴人上開
    自小客車左側車身之車漆脫落且有刮痕乙情，另經告訴人陳
    明在卷（見臺北地檢署109年度偵字第24570號卷〈下稱偵字
    卷〉第12頁、第68頁），且有該自小客車之照片、維護估價
    單附卷可憑（見偵字卷第25頁、第29頁、第73頁、臺灣臺北
    地方法院109年度易字第1161號卷〈下稱易字卷〉第91頁至第9
    5頁），上情自均堪認定。
　㈡被告雖以前詞置辯；然查：
　⒈依被告如下之供詞：
　⑴於警詢時供述：監視器畫面中穿著藍色短袖上衣、牛仔長褲
    、左手持黑色提袋與安全帽的男子是我本人，當時我忘記車
    輛停放位置，轉頭去找車在哪裡，我當天精神狀況很不好，
    不記得為什麼會靠告訴人自小客車這麼近，我只是路過去開
    車，可能當時走路不穩，但我沒有去碰到人家車子等語（見
    偵字卷第8頁至第9頁）。
　⑵於偵查時供稱：當天我從家裡要走去開車，有帶了安全帽，
    但突然想到開車不用安全帽，要走回去放安全帽，後來想一
    想覺得放車上就好，所以又走去開車，我自己沒有感覺到經
    過告訴人車輛卻又轉過頭靠近告訴人車輛，因為當天背著非
    常多東西，我看監視器才發現我離他的車子很近，我沒有拿
    東西出來，我只是摸口袋，看手機和鑰匙有沒有在，我經過
    還一直回頭看告訴人車輛，是因為在想著要不要把安全帽拿
    去摩托車上放，當天我手上的東西一個是我的包包，另一個
    是相機包，當天要去替我爸爸上香，我本來想說是不是我的
    水果刀刮到，但我水果刀放在手提的袋子裡，角度看起來應
    該不可能刮到，當時袋子已經放到左手邊等語（見偵字卷第
    68頁至第69頁）。
　⑶於原審審理時供述：我確實有帶刀，但我沒有用刀子去刮別
    人的車子，我印象在告訴人車子附近沒有從口袋拿出任何東
    西，但我有可能是拿車子的遙控器，當時我在找車子，遙控
    器是塑膠的，那天早上接到社工局的電話，談了很久，出門
    晚了，我很慌張，我當時找不到車子，想說拿遙控器出來找
    車子，也想要打電話給小孩子問看車子停在哪裡，我當天帶
    的刀子是放在保冷袋裡，出門的時候保冷袋在右手邊，出門
    後就通通放在左手邊，盡量把右手空出來，怕我走路不穩定
    會碰到人家的車子，我右手應該是沒有拿東西，但也有可能
    那天我找不到車子，拿遙控器出來找車子等語（見臺灣臺北
    地方法院109年度審易字第2465號卷第59頁、易字卷第83頁
    至第84頁）。
　⑷於本院準備程序時供稱：我當時右手拿遙控器，拿遙控器之
    前沒有拿任何東西等語（見本院卷第74頁）。
　⑸於本院審理時供述：我有經過告訴人的車子，當時我神智很
    清楚，我在找我的車子，後來有找到我的車子，我當天確實
    有拿遙控器，但我經過告訴人車子時沒有拿東西等語（見本
    院卷第146頁、第147頁）。
　⑹可見被告就其之所以於上開時間、地點經過告訴人自小客車
    時，有轉頭並靠近告訴人車輛之行為，係在思考要不要將安
    全帽放回摩托車上、抑或是尋找自己停放之車輛？於經過告
    訴人自小客車時手上有無拿遙控器？當天精神狀況是否不佳
    等節之供述前後不一，則被告所辯之詞可否盡信，已非無疑
    。
　⒉又依證人即告訴人證稱：我先生於000年0月0日晚間5時46分
    將上開自小客車停放在新北市○○區○○路000巷00弄00號巷內
    ，停放前車子沒有損傷，後來我有經過車子的時候，都會看
    一下，於109年6月4日報案那天早上經過時發現車身左前、
    左後葉子板遭人惡意刮傷毀損，板金有刮痕，漆都掉了，當
    天早上10時43分我有拍照，於當天早上10時44分傳給我先生
    ，109年6月4日晚上去報案，警察說他回去用監視器查到後
    再我聯絡，看了監視器後，被告有劃我車子加油蓋的那一小
    段，後來他又靠近我的引擎蓋，當時被告靠我的車很近，車
    子左前側也有刮痕，當時在警局警察有放大監視器畫面，他
    手上拿一個小小、長長的像金屬色的東西等語（見偵字卷第
    11頁至第12頁、第68頁、第70頁、易字卷第68頁至第79頁）
    ，及卷附告訴人手機翻拍照片（見易字卷第91頁至第95頁）
    ，可知告訴人先生於000年0月0日晚間5時46分許，將前開自
    小客車停放新北市○○區○○路000巷00弄00號後，告訴人係至1
    09年6月4日上午10時43分許，才發現該自小客車左側車身之
    車漆脫落且有刮痕，並於同日晚間報案。
　⒊再依證人即承辦員警黃彥文證述：一般受理民眾報案說車輛
    遭毀損，會問車輛停放時間跟發現被毀損時間，調閱整段監
    視器，就是109年6月1日晚間5時46分起到109年6月4日晚間6
    時30分這段時間的監視器，之後發現被告走過去又走回來，
    因為一般我們跟車子會保持一定的距離，不可能靠太近，他
    的狀況比較不自然，返回後比較靠近告訴人的車輛然後經過
    ，就是如偵字卷第15頁至第17頁照片所示，第1張照片是被
    告經過，回頭返回，第3張就很靠近車輛，第4張的距離不是
    正常會跟車輛保持的距離，但我沒辦法看清楚他手上有沒有
    拿東西，整段監視器我都有看，那個地方晚上有路燈，特別
    靠近車輛的話會蠻明顯的，整段監視器經過告訴人車輛的人
    蠻多的，也有腳踏車、機車，不過如果是腳踏車、機車跟汽
    車的間距會更開，他們會保持安全距離，如果有擦撞或撞擊
    的話會更明顯，本件有靠近告訴人車輛及造成車輛毀損狀況
    的應該只有被告有可能，我們懷疑被告可能是涉案人，才通
    知被告來做筆錄，被告來之後承認監視器的人是他，但說他
    精神狀況不好，不清楚當時在做什麼，否認犯案等語（見本
    院卷第150頁至第155頁），可知員警黃彥文於受理告訴人報
    案後，已調閱並觀看109年6月1日晚間5時46分起至109年6月
    4日晚間6時30分止之現場監視器畫面，期間僅被告有行經告
    訴人自小客車後回頭、靠近該自小客車等不自然之動作。
　⒋依本院於準備程序時當庭勘驗現場監視器畫面製作如下內容
    之勘驗筆錄暨監視器畫面翻拍照片（見本院卷第104頁至第1
    05頁、第109頁至第111頁）：
　⑴圖一：檔案時間 00：01：20
    被告（即紅圈處）出現在畫面中，右手拿著安全帽，左手拿
    著提袋，被告有微微低頭看向自己右側。
  ⑵圖二：檔案時間 00：01：30
    被告經過告訴人車輛（即紅圈處），並無觸碰到該車左後車
    燈。
  ⑶圖三：檔案時間 00：01：32
    被告走到告訴人車輛旁邊後，整個人轉身看向後方。
  ⑷圖四：檔案時間 00：01：46
    被告將右手的安全帽換到左手，一邊以右手靠近褲子右側，
    一邊往回走到告訴人車輛之後車附近。嗣後被告轉身後朝向
    鏡頭方向，右手伸向褲子左邊口袋，並拿出不明物品。
  ⑸圖五：檔案時間 00：01：49（09：48：49）
    被告經過告訴人車輛後側輪胎處，右手靠近告訴人車輛，右
    手有劃過告訴人車輛左側後車門的動作，之後被告微微離開
    告訴人車輛。
  ⑹圖六：檔案時間 00：01：52（09：48：51）
    被告靠近告訴人車輛前側輪胎處，右手靠近告訴人車輛，有
    用手劃過告訴人車輛左前葉子板的動作，並轉頭看向後方。
  ⑺圖七：檔案時間 00：01：55
    被告微微低頭看向抬起的右手。
  ⑻圖八：檔案時間 00：02：01
    被告轉頭看向後方，並逐漸從畫面下方離開。
  ⑼可見被告於案發時間經過告訴人自小客車時，確實有轉身回
    頭再經過，並特別靠近告訴人車輛之不自然舉動，與一般人
    為避免摩擦、碰觸到他人車輛，而保持一定間距行走之常情
    已有不符，且被告確有將右手伸向褲子左邊口袋拿出不明物
    品後，以右手劃過告訴人自小客車左側後車門、左前葉子板
    的行為，核與告訴人前述其自小客車車身左前、左後葉子板
    遭被告刮傷致車漆脫落且有刮痕乙節及卷附前開自小客車受
    損照片所示損害位置大致相符，堪認被告確有手持材質不明
    之尖銳物品，刮損上開自小客車之左側車身，造成該車左側
    車身之車漆脫落且有刮痕，致令效能、美觀減損而不堪使用
    ，足以生損害於告訴人之情無訛。被告徒以前詞置辯，尚難
    憑採。
　㈢綜上，被告所辯並不可採。本案事證明確，被告犯行已堪認
    定，應依法論科。
二、論罪科刑部分：
　㈠核被告所為，係犯刑法第354條之毀損他人物品罪。
　㈡本案被告所為，應構成刑法第354條之毀損他人物品罪，業經
    本院論述如前，原審未察，遽為被告無罪之諭知，尚有未恰
    。檢察官上訴指摘原判決諭知無罪不當，請求撤銷改判，為
    有理由，即應由本院將原判決予以撤銷改判。
　㈢爰審酌被告於行為時為年約56歲之成年人，與告訴人素無怨
    隙，竟無故以上開方式毀損告訴人之自小客車，造成告訴人
    受有財物上之損失，所為自屬非是，犯後又矢口否認犯行，
    未見悔悟之心，且迄今未能彌補告訴人之損失，兼衡被告自
    陳係工專畢業，家中有兩個小孩，與岳母、太太、小孩同住
    ，在瓦斯店工作之家庭經濟生活狀況（見本院卷第145頁）
    等一切情狀，就其所為犯行量處如主文第2項所示之刑，及
    諭知易科罰金之折算標準，以示懲儆。　　　　　
　㈣末被告持以毀損告訴人自小客車之物品並未扣案，卷內又無
    證據證明係屬違禁物，即不併予宣告沒收。　　
三、不另為無罪諭知部分：
　㈠公訴意旨另略以：被告於上開時間、地點，見告訴人自小客
    車停放於路旁，竟基於毀損之犯意，手持材質不明之尖銳物
    品，刮損上開自小客車之左後車燈罩，造成該左後車燈罩車
    漆脫落且有刮痕、燈罩裂開，致令效能、美觀減損而不堪使
    用，足以生損害於告訴人。因認被告此部分亦構成刑法第35
    4條毀損他人物品罪嫌等語。
　㈡經查，依證人即告訴人證稱：我看了監視器畫面，覺得被告
    的行為不會造成車燈的裂痕等語（見訴字卷第79頁），及本
    院於準備程序時勘驗現場監視器畫面製作「被告經過告訴人
    車輛（即紅圈處），並無觸碰到該車左後車燈」之勘驗筆錄
    內容暨監視器畫面翻拍照片（見本院卷第104頁、第109頁）
    ，可知卷內並無積極事證可證明被告有手持材質不明之尖銳
    物品，刮損前開自小客車左後車燈罩之行為，此部分犯行即
    應為無罪之諭知，惟因與被告上開業經本院論罪科刑之犯行
    間，具有事實上之一罪關係，爰不另為無罪之諭知，併此敘
    明。
據上論斷，依刑事訴訟法第369條第1項前段、第364條、第299條
第1項前段，判決如主文。
本案經檢察官楊思恬提起公訴，檢察官劉彥君提起上訴，檢察官
侯名皇到庭執行職務。
中　　華　　民　　國　　110 　年　　12　　月　　22　　日
                  刑事第四庭  審判長法　官  陳筱珮
                                    法　官  吳元曜
                                    法　官  羅郁婷
以上正本證明與原本無異。
如不服本判決，應於收受送達後20日內向本院提出上訴書狀，其
未敘述上訴之理由者並得於提起上訴後20日內向本院補提理由書
（均須按他造當事人之人數附繕本）「切勿逕送上級法院」。
                                    書記官  蔡易霖
中　　華　　民　　國　　110 　年　　12　　月　　22　　日
附錄：本案論罪科刑法條全文
中華民國刑法第354條
毀棄、損壞前二條以外之他人之物或致令不堪用，足以生損害於
公眾或他人者，處2年以下有期徒刑、拘役或1萬5千元以下罰金
。